【裁判字號】    98,交訴,41
【裁判日期】    980826
【裁判案由】    公共危險
【裁判全文】
臺灣高雄地方法院刑事判決              98年度交訴字第41號
公  訴  人  臺灣高雄地方法院檢察署檢察官
被      告  丙○○
上列被告因公共危險案件，經檢察官提起公訴（98年度偵字第
4445號），本院判決如下：
    主  文
丙○○犯肇事致人傷害逃逸罪，處有期徒刑柒月。
    事  實
一、丙○○於民國97年1 月21日21時20分許，駕駛車牌號碼XA-
    6889號自小客車，行經高雄市○○區○○路423 號前，其車
    輪不慎碾壓乙○○之右腳踝，致乙○○受有右踝擦挫傷之傷
    害（傷害部分檢察官已另為不起訴處分），詎丙○○明知其
    駕駛之XA-6889 號自小客車有撞傷乙○○之行為，竟未停車
    留在現場處理，亦未為必要之救護措施，即駕車逃離現場。
    嗣現場民眾甲○○發現後，記下該車車牌告知乙○○，經乙○○報警處理而悉上情。
二、案經高雄市政府警察局左營分局報告臺灣高雄地方法院檢察
    署檢察官偵查起訴。
    理  由
壹、證據能力部分
一、查照相、攝影係屬機械性記錄特徵，也就是認識對象的是相
    機、攝影鏡頭，透過鏡頭形成的畫面映寫入膠卷或儲存裝置
    ，然後還原於照相紙上或將之列印，故照相、攝影不含有人
    的供述要素，再現實情形與作為傳達結果的照相、攝影，及
    其後翻拍或列印得到照片，在內容上的一致性是透過機械的
    正確性來加以保障的，在照相、攝影及其後翻拍或列印得到
    照片之過程中，並不存在人對現實情形的知覺、記憶，在表
    現時經常可能發生的錯誤（如知覺的不準確、記憶隨時間推
    移而發生的變化），故照片當然是非供述證據。卷附證人乙○○提出之本件車禍受傷時其所著牛仔褲遭被告所駕駛車輛
    撞擊之擦痕及傷勢照片4 張，既係由相機、攝影設備拍攝所
    得再還原於照相紙上或將之列印，係以機械之方式所留存之
    影像，並非供述證據，無傳聞法則適用，具有證據能力。
二、按被告以外之人於檢察事務官、司法警察官或司法警察調查
    中所為之陳述，與審判中不符時，其先前之陳述具有較可信
    之特別情況，且為證明犯罪事實存否所必要者，得為證據，
    刑事訴訟法第159 條之2 定有明文。經查，證人乙○○於警
    詢中所證，與其於本院審判期日中所證，並無不符之情，參
    諸上開刑事訴訟法第159 條之2 規定，自無證據能力。
三、證人乙○○於檢察官偵查中之供述，雖未經檢察官依證人詰
    問程序命具結後詢問，惟查刑事訴訟法第158 條之3 規定：
    「證人、鑑定人依法應具結而未具結者，其證言或鑑定意見
    ，不得作為證據。」所謂「依法應具結而未具結者」，係指
    檢察官或法官依刑事訴訟法第一百七十五條之規定，以證人
    身份傳喚被告以外之人（證人、告發人、告訴人、被害人、
    共犯或共同被告）到庭作證，或雖非以證人身份傳喚到庭，
    而於訊問調查過程中，轉換為證人身份為調查時，此時其等
    供述之身份為證人，則檢察官、法官自應依本法第186 條有
    關具結之規定，命證人供前或供後具結，其陳述始符合第
    158 條之3 之規定，而有證據能力。若檢察官或法官非以證
    人身份傳喚而以告發人、告訴人、被害人或共犯、共同被告
    身份傳喚到庭為訊問時（例如刑事訴訟法第71條、第219 條
    之6第2項、第236 條之1 第1 項、第248 條之1 、第271 條
    第2 項、第271 條之1 第1 項），其身份既非證人，即與「
    依法應具結」之要件不合，縱未命其具結，純屬檢察官或
    法官調查證據職權之適法行使，當無違法可言。而前揭不論
    係本案或他案在檢察官面前作成未經具結之陳述筆錄，係屬
    被告以外之人於偵查中向檢察官所為之陳述，本質上屬於傳
    聞證據，基於保障被告在憲法上之基本訴訟權，除該被告以
    外之人死亡、身心障礙致記憶喪失或無法陳述、滯留國外或
    所在不明而無法傳喚或傳喚不到、或到庭後拒絕陳述等情形
    外，如已經法院傳喚到庭具結而為陳述，並經被告之反對詰
    問，前揭非以證人身份而在檢察官面前未經具結之陳述筆錄
    ，除顯有不可信之情況者外，得為證據，並應於判決內敘明
    其符合傳聞證據例外之理由；又前揭非以證人之身份在審判
    中之陳述筆錄，倘該被告以外之人已經法院以證人身份傳喚
    到庭並經具結作證，且由被告為反對詰問，或有前揭傳喚不
    能或詰問不能之情形外，該未經具結之陳述筆錄因屬審判上
    之陳述，自有證據能力；若係在另案法官面前作成之陳述筆
    錄，本質上亦屬傳聞證據，自得依本法第159 條之1 第1 項
    之規定，認有證據能力。不能因陳述人未經具結，即一律適
    用本法第158 條之3 之規定，排除其證據能力，此有最高法
    院96年度台上字第3527號判決足資參照，證人乙○○既經本
    院依法於審判期日傳喚並賦予被告交互詰問之權利，其偵查
    時之供述，依上開說明即有證據能力。
四、又按被告以外之人於審判外之陳述，雖不符刑事訴訟法第
    159 條之1 至第159 條之4 等4 條之規定，然若當事人於審
    判程序中同意作為證據，法院審酌該言詞陳述或書面陳述作
    成時之情況，認為適當者，亦得為證據；又當事人、代理人
    或辯護人於法院調查證據時，知有刑事訴訟法第159 條第1
    項不得為證據之情形，而未於言詞辯論終結前聲明異議者，
    視為有前項之同意，同法第159 條之5 定有明文。此立法意
    旨在於傳聞證據未經當事人之反對詰問予以核實，原則上先
    予排除。惟若當事人已放棄反對詰問權，於審判程序中表明
    同意該等傳聞證據可作為證據；或於言詞辯論終結前未聲明
    異議，基於尊重當事人對傳聞證據之處分權，及證據資料愈
    豐富，愈有助於真實發見之理念，且強化言詞辯論主義，使
    訴訟程序得以順暢進行，上開傳聞證據亦均具有證據能力。
    本案除了上述證人乙○○提出之本件車禍受傷時其所著牛仔
    褲遭被告所駕駛車輛撞擊之擦痕及傷勢照片4 張、證人乙○○於警詢及檢察官偵訊中之供述外，公訴人及被告對於本院
    以下引用之其他證據資料，其中屬於傳聞證據部分均未爭執
    其證據能力，本院審酌該等證據作成時之情況，認為並無不
    適當者，依上開說明，均認應有證據能力。
貳、實體部分
一、就被告丙○○於97年1 月21日有向其姐姐戴君玲借用車牌號
    碼XA-6889 號自小客車，而於當日晚上9 點多時有行經高雄
    市○○區○○路，業據被告丙○○坦承不諱，並有警卷內所
    附XA-6889 號自小客車之車籍資料─基本資料詳細畫面為證
    ，及就97年1 月21日下午9 時20分許被告駕駛XA-6889 號自
    小客車者於行經裕誠路423 號前時，該車車輪有輾壓到證人
    即被害人乙○○之右腳踝，致乙○○受有右踝擦挫傷之傷害
    ，被告與乙○○業已和解，亦據乙○○提出博正醫院所出具
    之診斷證明書及其受傷時所著牛仔褲遭被告所駕駛車輛撞擊
    之擦痕及傷勢照片4 張、被告所提卷附被告與乙○○之和解
    書等為證，均足信為真實。
二、次查就乙○○當日受傷之經過，證人乙○○於偵查中曾以告
    訴人身分指稱：伊97年1 月21日晚上9 時20幾分開車到高雄
    市○○區○○路，將車子停放在423 號的路邊停車格，伊要
    去車上拿錢包，站在車子旁邊，有一輛黑色豐田自小客車伊
    古邊開過來，碾壓過伊右腳踝，伊就蹲下去，當時肇事者沒
    有停一直往前開，伊認為肇事者應該知道有撞到伊，因為伊
    身高高、從伊褲子照片上可以看出來當時擦撞力量很大等語
    。而其於本院審判時則於具結後亦證稱：97年1 月21日晚上
    9 時20分許伊車輛停放在裕誠路上是順向停車，裕誠路西往
    東往高速公路方向，伊停車走了二步路發現皮包未拿又返回
    要去車上拿，站在車子前後門中間旁邊要按遙控器時右後腳
    就一陣劇痛，伊當時面對車子，伊右腳踝被壓傷時，被告車
    子還是往前，應該有比較變慢一點，但伊看不出來有踩煞車
    情形，該車到前面紅綠燈就左轉了，前面路口當好像要變黃
    燈，甲○○當時騎車，當時騎車在被告所駕駛的車子後面，
    他有去追，後來才告訴伊車牌號碼，伊停車的地點燈光照明
    很清楚，當時天氣晴天，伊轉頭有看到車子經過，當時車子
    是偏左，伊的牛仔褲有被車子壓到並有車痕，照片上伊用紅
    色原子筆框出的黑色的部分就是牛仔褲被車子壓過的痕跡，
    這個黑色的部分不是照相時光線的陰影等語。證人甲○○於
    警詢中供稱：97年1 月21日21時左右在左營區○○路423 號
    前發生車禍，當時伊有在現場並將發生肇逃自小客車車號告
    訴被害人，當時是晚上天氣晴朗，光線視野良好，在上述時
    間地點先一名男子突然遭一輛車號XA-6889 號豐田汽車在裕
    誠路由西往東往自由路方向行駛發生擦車禍後，該肇逃車輛
    離去後伊馬上告訴當事人車號，被害人聲稱他的右腳踝會痛
    等語。甲○○偵查中具結後亦證稱：肇事經過伊看到有一輛
    TOYOTA 車 子開過被害人身邊，不確定有沒有壓到他，但車
    子開過之後，他就跛腳想追車子，當時沒有其他車，只有這
    輛車，因為伊是跟這輛車後面騎車，伊看到TOYOTA車子的車
    牌，馬上折返回去告訴被害人，伊看到這輛車子擦撞到被害
    人後有把速度降低，當時前方裕誠路與富國路口是綠燈要轉
    成黃燈，這輛車子在綠燈時慢慢開，在黃燈時它就突然加速
    左轉，在下一個路口是紅燈且已經有很多車子排著，如果這
    輛車繼續往前開，一定要停等紅燈，這輛車子就在裕誠路和
    富國路口突然黃燈左轉沒有繼續往前開等語。及甲○○於本
    院審理中具結後則證稱：97年1 月21日下午9 時20分當時伊
    騎車快到富國路的時候，在一家骨科前面，在伊前面有一台
    車輛有點靠右，看到那位男子一跛一跛的在追車，前面那輛
    車要停不停的，感覺上要停，後來又加速，伊就稍微往前去
    看他的車牌號碼，當時在路口，伊的印象是閃黃燈快要紅燈
    ，那輛車左轉往新莊仔路的方向駛去，那台車左轉的路應該
    是富國路，因為他左轉的下一個路口是自由路，當時裕誠路
    與自由路路口燈號是紅燈，在裕誠路上等紅燈的車輛蠻多的
    ，如果沒有在富國路左轉的，到裕誠路及自由路口附近就一
    定要停紅燈，伊那時候感覺如果到那裡就一定會被被害人追
    上，當時裕誠路是雙向道，也有摩托車道與快車道，印象中
    應該有停車格，當時伊騎車是騎在快車道，因為機車道有停
    車，壓傷人的車輛式行駛在汽車道，被壓到的人是開車的，
    他站的很裡面好像要拿東西，伊看到肇事的車子當時行駛是
    有偏右，至於壓到人之後有無偏左伊已經沒有印象了，當時
    照明是OK 的 ，印象中沒有下雨，壓到人的霎那車子應該有
    減慢差不多十秒，後來又加速跑掉了，肇事車輛到下一個路
    口的時候有加速左轉，當時的紅綠燈有在運作，他是在閃黃
    燈的時候轉的等語。按證人乙○○與被告業已和解，其於本
    院作證時所述其遭被告車輛壓傷之過程，應無再為誇大或不
    實之動機及必要，而其所述過程與其偵查所述過程相符，及
    證人甲○○並不認識被告或乙○○，亦無陷害被告之動機，
    故其2 人之證詞應均可採。而除依2 位證人所述當時雖為夜
    間，但照明既然良好又未下雨，被告並無不能注意情事，並
    互核證人乙○○及甲○○之證詞，確可證明被告所駕駛XA-
    6889號自小客車於97年1 月21日下午9 時20分許行經高雄市
    左營區○○路423 號前，該車之車輪確有不慎碾壓乙○○之
    右腳踝，致乙○○受有右踝擦挫傷之傷害，且被告所駕駛該
    車雖行駛於快車道（汽車道）上，因有向右偏行為，因此該
    車車輪才會碾壓到乙○○；而乙○○既係站於所停車子旁邊
    欲開啟車門，可見其離所停之車甚近，被告駕駛之車輛既只
    有碾壓到乙○○之右腳踝，而未撞到路旁車子，可見乙○○
    所述該車壓到他的腳後有再向左偏之行為應屬正確，則該車
    偏右時駕駛該車之被告或未警覺，但被告必係發覺所駕駛車
    輛已近路旁車子所以趕緊再偏左，顯見當時被告必已注意到
    路旁狀況，則以乙○○當時就緊靠被告所駕駛車輛以致受傷
    而言，被告應能查覺乙○○之存在。更且依乙○○及甲○○
    之證詞均可知，被告車輛左偏後車速即有放慢數秒之行為，
    乙○○並曾在後面一跛一跛試圖追趕，顯見被告必已發覺有
    撞到人之行為，才會下意識在前方路口仍為綠燈時先減緩速
    度，但其後因害怕留於現場，見到前方裕誠路及富國路口綠
    燈已變為黃燈快轉紅燈而下一個路口（裕誠路及自由路口）
    又停有頗多等紅之汽車時，搶速度左轉離去，故被告明知其
    所駕駛車輛有肇事撞傷人之行為，卻未留於現場即行逃逸，
    其有肇事致人傷害逃逸之犯行洵堪認定。
三、被告雖辯稱其並不知有車禍之發生，當時其駕駛XA-6889 號
    自小客車是行駛在汽車道上，會在裕誠路左轉是因為回家云
    云，但參酌上述證人乙○○當時所站位置、被告所駕駛XA-
    6889號自小客車車輛撞傷被害人乙○○時車輛行進之方向及
    被告其後之反應，被告所辯顯為卸責之詞不足採信。
四、核被告所為，係犯刑法第185 條之4 之肇事致人傷害逃逸罪
    。爰審酌被告明知肇事後，應停留現場對傷者施以救護以防
    止損害之擴大，竟棄被害人於不顧，逕自離開現場，事後復
    否認犯罪，犯後態度不佳，惟念其業已與被害人達成和解，
    及其智識等一切情狀，分別量處如主文所示之刑，以資懲儆
    。
據上論斷，應依刑事訴訟法第299 條第1 項前段、刑法第185 條
之4，判決如主文。
本案經檢察官林永富到庭執行職務。
中    華    民    國    98    年    8     月    26    日
                刑事第十七庭  審判長法  官  陳建和
                                    法  官  毛妍懿
                                    法  官  黃紀錄
以上正本證明與原本無異。
如不服本判決應於收受送達後10日內向本院提出上訴書狀，並應
敘述具體理由；如未敘述上訴理由者，應於上訴期間屆滿後20日
內向本院補提理由書（均須按他造當事人之人數附繕本）「切勿
逕送上級法院」。
中    華    民    國    98    年    8     月    26    日
                                   書記官   吳書逸


司法院資訊處製作；財團法人民間司法改革基金會備份。
